【裁判字號】    97,交聲,762
【裁判日期】    970819
【裁判案由】    違反道路交通管理處罰條例聲明異議
【裁判全文】
臺灣士林地方法院交通事件裁定         97年度交聲字第762號
原處分機關  臺北市交通事件裁決所
異  議  人
即受處分人  乙○○
上列異議人因違反道路交通管理處罰條例案件，對於臺北市交通
事件裁決所於民國97年6 月9 日所為之處分（原處分案號：北市
裁三字第裁22-AEW846383號）聲明異議，本院裁定如下：
    主  文
異議駁回。
    理  由
一、原處分意旨略以：異議人即受處分人乙○○駕駛車號626-CL
    L 號重型機車，於民國97年4 月12日13時8 分許，行經臺北
    市○○路○ 段與金湖路口，有「駕車行經有燈光號誌管制之
    交岔路口闖紅燈」之違規，故依道路交通管理處罰條例第53
    條第1 項規定，處罰鍰新臺幣（以下同）1,800 元，並依同
    條例第63條第1 項第3 款記違規點數3 點等語。
二、聲明異議意旨略以：伊當時有待轉行為，但因燈號變換快速
    ，未到達定點停等，即順勢左轉，故伊實非逕行左轉。且員
    警所在位置亦有視線死角及樹木遮擋等問題。又該定點曾多
    次可見不同警員進行攔查勤務，本案應為定點稽查。既為「
    定點」，依行政罰法相關規定，對違法行為的舉證，責任應
    在行政機關，既然內湖分局指其舉發具有法律效力，而可排
    除本人所申訴之員警視線有死角和樹木遮擋等理由，員警需
    以錄影或照相等具證據效力的證物，來證明伊曾實際從事其
    舉發內容，而非以「錄音」，此種不能代表員警「目視」狀
    況的物證為證據云云。
三、按道路交通管理處罰條例所指之汽車包括機器腳踏車；汽車
    駕駛人，行經有燈光號誌管制之交岔路口闖紅燈者，處新臺
    幣1,800 元以上5,400 元以下罰鍰，並記違規點數3 點，道
    路交通管理處罰條例第53條第1 項、第63條第1 項第3 款分
    別定有明文。而所謂闖紅燈，法無明文規定，參酌道路交通
    標誌標線號誌設置規則第206 條所定：行車管制號誌顯示為
    圓形紅燈者，其意義為車輛禁止通行，不得超越停止線或進
    入路口之規定，係指以於行車號誌顯示為圓形紅燈時，猶仍
    超越停止線或進入路口而言。
四、經查異議人於前揭時、地駕駛車號626-CLL 號重型機車，由
    臺北市○○區○○路左轉康寧路時闖紅燈之事實，業據證人
    即舉發員警甲○○於本院調查時具結證稱：97年4 月12日下
    午13時8 分許伊在康寧路1 段267 號前執行違規取締勤務，
    看到康寧路已經變成綠燈一段時間後，異議人從金湖路外側
    車道直接左轉康寧路等語明確，參酌比對證人甲○○於本院
    調查時提出之現場照片，顯示康寧路與金湖路為T 字路口，
    員警執行舉發之位置，雖無法看見金湖路上之號誌，但由康
    寧路往金湖路方向顯示為左右轉箭頭綠燈，亦非不能推知金
    湖路上之號誌為紅燈，異議人於康寧路往金湖路方向號誌顯
    示為左右轉箭頭綠燈時，從金湖路左轉入康寧路，即可認定
    其闖紅燈之行為，是本件異議人違規事證明確，堪予認定。
五、異議人雖以前揭情詞置辯，然查：
  (一)證人甲○○為警務人員，與異議人並無仇隙，其於本院調查
    時具結而為證述，應無甘冒偽證重罪設詞誣陷異議人之理，
    且證人所證本件攔停舉發之經過事實具體明確，無不合常理
    及矛盾之處，顯非一般憑空捏造證詞可擬，是其所言證詞應
    屬可信。
  (二)異議人於裁決所聲明異議時，於書狀中記載：警察盤查時，
    曾問異議人為何駛入康寧路一段，異議人當時答以：「康寧
    路綠燈」等語，此與舉發員警即證人甲○○之前揭證述大致
    相符。異議人雖於本院訊問時改稱：伊不記得員警有沒有問
    伊轉過去時康寧路上的燈號…伊轉過去的時候看不到康寧路
    的號誌，因為已經過去了，伊沒有看，因為金湖路已經紅燈
    了，所辯與先前陳述矛盾，不可採信。
  (三)又道路交通管理之稽查，由交通勤務警察，或依法令執行交
    通稽查任務人員執行之，其稽查項目為違規停車者，得由交
    通助理人員逕行執行之；又對於違反道路交通管理處罰條例
    之行為，民眾得敘明違規事實或檢具違規證據資料，向公路
    主管或警察機關檢舉，經查證屬實者，應即舉發；而汽車駕
    駛人之行為有：道路交通管理處罰條例第7 條之2 第1 項所
    列各款情形，當場不能或不宜攔截製單舉發者，亦得對汽車
    所有人逕行舉發處罰，但記明車輛牌照號碼、車型等可資辨
    明之資料，查明汽車所有人姓名或名稱、住址後，製單舉發
    處罰之，此見道路交通管理處罰條例第7 條、第7 條之1 、
    第7 條之2 規定即明。依據前開法律規定，交通勤務警察或
    交通助理人員（限違規停車）就違反道路交通管理處罰條例
    事件稽查、舉發有稽查及舉發之權限。而交通勤務警察之舉
    發則可區別為：(一)當場舉發；(二)逕行舉發，二大類型，並以
    當場舉發為原則，以逕行舉發為例外。所謂當場舉發，乃由
    交通勤務警察將交通違規者攔截製單舉發，其當場舉發之原
    因，則包括交通勤務警察於執行稽查勤務當場自行發現違規
    行為，或經民眾檢舉前往查證，並當場發現違規行為。有關
    逕行舉發，道路交通管理處罰條例第7 條之2 就其證據方法
    及舉發程序設有限制。至當場舉發，因交通勤務警察親見違
    規事實（倘人民對於處分不服，並對於舉發事實存有爭議，
    而聲明異議，交通勤務警察即可充為證人，並有具結之義務
    ，其證言之真實性受到刑事偽證處罰之確保，並由法院訊問
    以查其真偽），且經當場攔截違規行為人，告知舉發之事實
    並提供辯明違規事實之機會，故尚非不得僅以舉發員警之證
    詞，作為認定違規事實之唯一證據。異議人辯稱：員警需以
    錄影或照相等具證據效力的證物，來證明伊曾實際從事其舉
    發內容，而非以「錄音」，此種不能代表員警「目視」狀況
    的物證為證據云云，並無法律依據。
六、綜上所述，本件異議人闖紅燈之違規事證明確，原處分機關
    據以裁罰，核無違誤，異議人猶執前詞，聲明異議，為無理
    由，應予駁回。
據上論斷，應依道路交通管理處罰條例第87條第2 項、道路交通
案件處理辦法第19條，裁定如主文。
中    華    民    國    97    年    8     月    19    日
                  交通法庭法  官 周群翔
以上正本證明與原本無異。
如不服本裁定，應於送達後5 日內，向本院提出抗告狀。
                          書記官 劉育君
中    華    民    國    97    年    8     月    19    日


司法院資訊處製作；財團法人民間司法改革基金會備份。
